【裁判字號】    99,訴,753
【裁判日期】    990831
【裁判案由】    違反毒品危害防制條例
【裁判全文】
臺灣屏東地方法院刑事判決               99年度訴字第753號
公  訴  人  臺灣屏東地方法院檢察署檢察官
被      告  甲○○
上列被告因違反毒品危害防制條例案件，經檢察官提起公訴（99
年度毒偵字第870 號），嗣因被告就被訴事實為有罪之陳述，經
合議庭裁定由受命法官獨任適用簡式審判程序審理，本院判決如
下：
    主  文
甲○○施用第一級毒品，處有期徒刑陸月，如易科罰金，以新臺
幣壹仟元折算壹日，扣案之海洛因壹包（毒品驗後淨重零點零伍
柒公克，另含殘留海洛因粉末難以完全析離之包裝袋壹個）沒收
銷燬之；又施用第二級毒品，處有期徒刑壹月，如易科罰金，以
新臺幣壹仟元折算壹日。應執行有期徒刑陸月，如易科罰金，以
新臺幣壹仟元折算壹日，扣案之海洛因壹包（毒品驗後淨重零點
零伍柒公克，另含殘留海洛因粉末難以完全析離之包裝袋壹個）
沒收銷燬之。
    事  實
一、甲○○前於民國94年間因施用毒品案件，經裁定送觀察、勒
    戒，認無繼續施用毒品之傾向，於94年2 月18日執行完畢釋
    放。又於前開觀察勒戒執行期滿5 年內之98年間因施用毒品
    案件，經法院判處有期徒刑7 月、3 月，應執行有期徒刑8
    月確定（未構成累犯）。猶不知悔改，明知海洛因及甲基安
    非他命分屬第一、二級毒品，不得持有及施用，仍基於施用
    第一、二級毒品之犯意，於99年4 月9 日14時許，在屏東市
    ○○○路83號住處內，以玻璃球燒烤之方式，施用甲基安非
    他命1 次。另於99年4 月10日21時許，在屏東縣麟洛鄉○○
    路太陽超商廁所內，以將海洛因置於香菸內吸食之方式，施
    用海洛因1 次。嗣於99年4 月10日23時許，在上開太陽超商
    處，因行跡可疑而為警盤查，並扣得第一級毒品海洛因1 包
    （驗後淨重0.057 公克），甲○○於警方尚未發覺其有為上
    開施用甲基安非他命之犯罪行為前，並即向警坦白供認有為
    上開施用甲基安非他命犯行，並經其同意接受採尿送驗，檢
    出海洛因代謝後之嗎啡陽性反應及甲基安非他命陽性反應，
    始知悉上情。
二、案經屏東縣政府警察局屏東分局報告臺灣屏東地方法院檢察
    署檢察官偵查起訴。
    理  由
一、按本件被告所犯係死刑、無期徒刑、最輕本刑為3 年以上有
    期徒刑以外之罪，其於準備程序就被訴事實為有罪之陳述，
    經受命法官告知簡式審判程序之旨，並聽取其與公訴人之意
    見後，合議庭認無不得或不宜改依簡式審判程序進行之情事
    ，依刑事訴訟法第273 條之1 第1 項、第284 條之1 規定，
    裁定本件由受命法官獨任進行簡式審判程序，合先敘明。
二、上揭犯罪事實，業據被告於本院審理中坦承不諱，此外並有
    屏東縣政府警察局屏東分局尿液送驗代號與真實姓名對照表
    、台灣檢驗科技股份有限公司濫用藥物（尿液）檢驗報告各
    1 紙、扣押筆錄、扣押物品目錄表、高雄市立凱旋醫院濫用
    藥物成品檢驗鑑定書1 紙等在卷可稽，足認被告前揭自白與
    事實相符，本案事證明確，被告犯行堪以認定。
三、次查就被告上開99年4 月9 日施用甲基安非他命犯行部分，
    依警卷內警員所製作之調查報告，及查獲施用毒品案件報告
    表均可知，被告於遭警員查獲並扣得毒品海洛因時，即已另
    行自首坦承其有施毒品甲基安非他命犯行，故就被告本案施
    用第二級毒品甲基安非他命犯行部分，被告所為應已符合刑
    法第62條前段自首之規定，並予述明。
四、另查93年修正施行之毒品危害防制條例就施用毒品者，祇於
    「初犯」及「5 年後再犯」二種情形，有其追訴條件之限制
    ，即須於初犯經觀察、勒戒或強制戒治釋放後，5 年內均無
    施用毒品之行為，始能認其前所實施之觀察、勒戒或強制戒
    治已足遮斷毒癮，而得於5 年後再犯時，再予適用初犯之規
    定，重行觀察、勒戒等程式。倘5 年內已經再犯，被依法追
    訴處罰，縱其第3 次（或第3 次以上）施用毒品之時間在初
    犯釋放5 年以後，即與「5 年後再犯」之情形有別，且因已
    於「5 年內再犯」，顯見其再犯率甚高，原實施觀察、勒戒
    或強制戒治，已無法收其實效，而無5 年戒斷期之存在，自
    無再經觀察、勒戒及強制戒治之必要，應由檢察官逕行起訴
    （最高法院95年度台非字第59號、第65號判決意旨、95年度
    第7 次刑庭會議決議意旨參照）。查本案被告於94年間因施
    用毒品案件，經裁定送觀察、勒戒，認無繼續施用毒品之傾
    向，於94年2 月18日執行完畢釋放，又於前開觀察勒戒執行
    期滿5 年內之98年間因施用毒品案件，經法院判處有期徒刑
    7 月、3 月，應執行有期徒刑8 月確定，有臺灣高等法院被
    告前案紀錄表、臺灣高等法院在監在押全國紀錄表等在卷足
    參，則被告於前案經觀察勒戒執行完畢後，於5 年內已經再
    犯，雖本案施用毒品之時間在初犯釋放5 年後，惟被告既已
    先於「5 年內再犯」，顯見其再犯率甚高，原實施觀察勒戒
    已無法收其實效，而無5 年戒斷期之存在，參諸前揭判決及
    決議意旨，自無再經觀察、勒戒及強制戒治之必要，本院自
    應依法就被告本次施用毒品之犯行予以論罪科刑。
五、按海洛因、甲基安非他命為毒品危害防制條例第2 條第2 項
    第1 、2 款所規定之第一、二級毒品，核被告所為，係犯毒
    品危害防制條例第10條第1 、2 項之施用第一、二級毒品罪
    ，被告前開所犯施用第一級、第二級毒品犯行，犯意各別，
    行為不同，應予以分論併罰。被告持有毒品，復進而施用，
    其持有毒品之低度行為，為施用毒品之高度行為所吸收，不
    另論罪。被告就施用甲基安非他命犯行，符合自首規定，故
    本院依法均予減輕其刑。爰審酌被告施用毒品行為於本質上
    係屬自我戕害行為，反社會性之程度應屬較低；惟施用毒品
    ，不僅足以戕害其個人身心，且極易滋生其他犯罪，惡化治
    安甚重，嚴重損及公益，且被告前經觀察勒戒之執行助其戒
    除毒品，仍再為本案施用第一、二級毒品犯行，顯見其不思
    悔改，自制力亦顯不佳，惟念其犯後即能坦承犯行，及上開
    施用甲基安非他命犯行符合自首予以減輕，並兼衡其經濟狀
    況、智識程度等一切情狀，分別量處如主文所示之刑，並均
    諭知易科罰金之折算標準後，再依法定其應執行之刑及諭知
    同一易科罰金之折算標準如主文所示，以資懲儆。
六、另按查獲之第一、二級毒品及專供製造或施用第一、二級毒
    品之器具，不問屬於犯人與否，均沒收銷燬之，毒品危害防
    制條例第18條第1 項前段定有明文。本案99年4 月10日查獲
    被告時扣案之白色粉末1 包，經送高雄市立凱旋醫院鑑定後
    ，認含有海洛因成分（驗前淨重0.066 公克，驗後淨重
    0.057 公克），有該院濫用藥物成品檢驗鑑定書在卷可稽，
    自應依毒品危害防制條例第18條第1 項前段規定宣告沒收銷
    燬之。另裝該毒品之包裝袋1 個，該院雖未同時鑑定是否含
    有毒品海洛因成分，惟「一般鑑定裝袋內毒品之程式，均係
    以傾倒方式，將包裝袋內之毒品倒出、稱重、以儀器檢驗部
    分等，倒出時若認必要，則輔以刮杓刮取袋內粉末，然無論
    依何種方式分離，包裝袋內均有極微量之第一級毒品海洛因
    殘留」，業經法務部調查局93年3 月19日調科壹字第
    09300113060 號函釋在案，此為本院職務上已知之事實，足
    認前開包裝袋無論依何種方式分離，仍有極微量之第一級毒
    品海洛因殘留而無法析離，自應整體視為查獲之第一級毒品
    海洛因，依法均應宣告沒收銷燬。
據上論斷，應依刑事訴訟法第273 條之1 第1 項、第284 條之1
、第299 條第1 項前段，毒品危害防制條例第10條第1 項、第2
項、第18條第1 項前段，刑法第11條、第41條第1 項前段、第62
條前段、第51條第5 款，判決如主文。
本案經檢察官劉昀到庭執行職務。
中    華    民    國    99    年    8     月    31    日
                  刑事第一庭    法  官  黃紀錄
以上正本證明與原本無異。
如不服本判決應於收受判決後10日內向本院提出上訴書狀，並應
敘述具體理由；其未敘述上訴理由者，應於上訴期間屆滿後20日
內向本院補提理由書（均須按他造當事人之人數附繕本）「切勿
逕送上級法院」。
中    華    民    國    99    年    8     月    31    日
                                書記官  戴仲敏

司法院資訊處製作；財團法人民間司法改革基金會備份。
